【裁判字號】    98,台上,7770
【裁判日期】    981224
【裁判案由】    違反毒品危害防制條例等罪
【裁判全文】
最高法院刑事判決            九十八年度台上字第七七七０號
上  訴  人  甲○○
上列上訴人因違反毒品危害防制條例等罪案件，不服台灣高等法
院花蓮分院中華民國九十八年十月九日第二審更審判決（九十八
年度上更(一)字第四五號，起訴案號：台灣花蓮地方法院檢察署九
十七年度偵字第一六四九、一八九五、二一０二、二九一四、四
三二一號），提起上訴，本院判決如下：
    主  文
上訴駁回。
    理  由
按刑事訴訟法第三百七十七條規定，上訴於第三審法院，非以判
決違背法令為理由，不得為之。是提起第三審上訴，應以原判決
違背法令為理由，係屬法定要件。如果上訴理由書狀並未依據卷
內訴訟資料，具體指摘原判決不適用何種法則或如何適用不當，
或所指摘原判決違法情事，顯與法律規定得為第三審上訴理由之
違法情形，不相適合時，均應認其上訴為違背法律上之程式，予
以駁回。本件原審經審理結果，認為上訴人甲○○有如原判決事
實欄所載轉讓禁藥安非他命予陳佳珮一次，販賣第二級毒品甲基
安非他命予邱垂揚（毒品交易日期為民國九十六年十月九日）、
陳元康各一次，販賣第一級毒品海洛因予吳振富一次之犯行，罪
證均明確，因而撤銷第一審關於販賣第二級毒品（四罪）其中三
罪、販賣第一級毒品一罪部分之科刑判決（上訴人另犯轉讓第一
級毒品、竊盜、共同攜帶兇器竊盜等三罪部分，則均經第一審判
刑確定），就上訴人被訴販賣第二級毒品予陳佳珮部分，變更檢
察官起訴書所引毒品危害防制條例第四條第二項之法條，改判論
上訴人以犯藥事法第八十三條第一項轉讓禁藥罪，累犯，處有期
徒刑拾月；又販賣第二級毒品，貳罪，均累犯，各處有期徒刑捌
年；又販賣第一級毒品罪，累犯，處有期徒刑拾捌年；並均為相
關從刑之宣告；及就主刑部分定其應執行之刑為有期徒刑貳拾肆
年（至被訴於九十六年十月十日販賣第二級毒品予邱垂揚部分，
經原審撤銷第一審該部分之科刑判決，改判諭知無罪確定）。已
詳敘調查、取捨證據之結果及憑以認定犯罪事實之心證理由；並
就上訴人否認部分犯行之供詞及其所辯各語認非可採，予以論述
指駁。從形式上觀察，原判決關於上開部分，尚無足以影響判決
結果之違背法令情形存在。上訴意旨略稱：（一）上訴人聲請傳
訊證人王德均，原審既未調查，又未說明其理由，有應於審判期
日調查之證據而未予調查之違法。（二）藥事法第八十三條第一
項之罪，係以明知為禁藥，而轉讓或意圖販賣而陳列，為其犯罪
構成要件。而轉讓安非他命係違法行為，非可公然為之，無從該
當「陳列」之要件，原判決就上訴人交付安非他命予陳佳珮部分
，論上訴人以轉讓禁藥罪刑，有適用法則不當之違法。（三）上
訴人將安非他命交付陳佳珮，將甲基安非他命交付邱垂揚及陳元
康，何以就陳佳珮部分，論上訴人以轉讓禁藥罪，其餘二人部分
則論以販賣第二級毒品罪，原判決未說明其理由。又陳佳珮並未
陳明所購之物作何用途，原判決亦未敘明其理由，遽認陳佳珮所
購之物係禁藥，俱有判決不備理由之違誤。（四）毒品危害防制
條例第十九條第一項，雖採義務沒收主義，然供販賣毒品所用之
物，應以屬於犯罪行為人所有方得沒收；又行動電話之SIM 卡，
其所有權屬各該電信公司所有，電話持用人僅取得使用權。原判
決遽認上訴人所持有之行動電話SIM 卡係上訴人所有，並予宣告
沒收，自有違誤。（五）扣案之廠牌ZIKOM 行動電話一支（內含
0000000000門號SIM 卡一張）、海洛因三包、殘渣袋
六個既已經第一審判決宣告沒收確定，原判決重複宣告沒收，併
有違誤等語。惟查：（一）當事人聲請調查之證據，事實審認其
無調查之必要，得依刑事訴訟法第一百六十三條之二第一項規定
，以裁定駁回之，或於判決理由予以說明。原判決業已敘明：上
訴人雖聲請傳訊證人王德均，欲證明其與陳元康電話連繫毒品交
易時，其正在毆打王德均云云。然據上訴人於原審更一審自承：
伊與陳元康通話後即偕另名友人外出等語，是上訴人有無赴約，
顯非王德均所得證實，無從為上訴人未販賣甲基安非他命予陳元
康之有利證明，認無調查必要等由明確（見原判決第一八頁，理
由乙、陸之(二)）。上訴意旨此部分未依卷內資料所為之指摘，自
非上訴第三審之合法理由。（二）安非他命為第二級毒品，並經
行政院衛生署於七十五年七月十一日以衛署藥字第五九七六二七
號重申公告禁止使用在案，迄未變更，仍應認屬藥事法第二十二
條第一項第一款所列之禁藥。又藥事法所規範者，係藥事之管理
；所稱藥事，並非僅止於藥物（指藥品及醫療器材），尚包括藥
商、藥局及其有關之事項，此觀該法第一條、第四條之規定自明
。而毒品未必係經公告之禁藥，禁藥亦未必為毒品。毒品危害防
制條例與藥事法二者，並無必然之特別法與普通法關係。是除轉
讓之安非他命，其數量達行政院依毒品危害防制條例第八條第六
項規定所訂定之標準，經依法加重該條第二項之法定刑後，較藥
事法第八十三條第一項之法定刑為重之情形外，因藥事法第八十
三條第一項係於九十三年四月二十一日修正公布，同年月二十三
日生效，為毒品危害防制條例第八條第二項之後法，且為重法，
自應優先適用藥事法處斷。原判決以安非他命係經行政院衛生署
公告為禁藥管理，屬於藥事法第二十二條第一項第一款所定之禁
藥，就上訴人轉讓安非他命予陳佳珮之犯行，依藥事法第八十三
條第一項論處上訴人以轉讓禁藥罪刑，於法並無不合。又轉讓禁
藥罪係以明知為禁藥，而轉讓為其犯罪構成要件，上訴意旨徒憑
己見主張須以「陳列」為要件云云，顯有誤會。至於上訴人販賣
甲基安非他命予邱垂揚、陳元康部分，原判決業已詳敘均論處上
訴人以販賣第二級毒品罪刑之理由，上訴意旨就此指摘，亦非上
訴第三審之適法理由。（三）「犯第四條至第九條、第十二條、
第十三條或第十四條第一項、第二項之罪者，其供犯罪所用或因
犯罪所得之財物，均沒收之，如全部或一部不能沒收時，追徵其
價額或以其財產抵償之。」毒品危害防制條例第十九條第一項定
有明文。原判決已敘明：行動電話服務須以晶片卡（即SIM 卡）
為使用介面，因此電信公司於出租行動電話門號予消費者使用時
，即同時附帶提供晶片卡給消費者作為門號使用之介面，故電信
公司接受消費者申辦門號並將該門號開通上線時，該晶片卡之所
有權亦移轉於消費者，自不能認該晶片卡仍屬電信公司所有之物
。上訴人於第一審坦承：九十六年十月間有將門號000000
0000號SIM卡放在扣案之廠牌ZIKOM行動電話（手機）中等語
，因認該手機為上訴人販賣第二級毒品所用之物；又前揭 ZIKOM
行動電話（內含0000000000號SIM 卡一張）亦係供上
訴人販賣海洛因所用，並據上訴人坦承為其所有；爰均依毒品危
害防制條例第十九條第一項宣告沒收等由。經核於法並無違誤。
又第一審判決關於販賣第一級毒品、第二級毒品部分，均經原審
撤銷改判，各該部分判決既經撤銷，顯不生上訴意旨（五）所稱
業已確定而重複宣告沒收之問題，就此指摘，尤非第三審上訴之
合法理由。（四）其餘上訴意旨，經核係置原判決所為明白論斷
於不顧，仍持已為原判決指駁之陳詞再事爭辯，及對於事實審法
院取捨證據與自由判斷證據證明力之職權行使，徒以自己之說詞
，任意指摘，難認已符合首揭法定之第三審上訴要件。其上訴違
背法律上之程式，應予駁回。
據上論結，應依刑事訴訟法第三百九十五條前段，判決如主文。
中    華    民    國  九十八  年   十二   月  二十四  日
                      最高法院刑事第九庭
                          審判長法官  邵  燕  玲
                                法官  李  伯  道
                                法官  孫  增  同
                                法官  李  英  勇
                                法官  張  春  福
      本件正本證明與原本無異
                                      書  記  官
中    華    民    國  九十八  年   十二   月   三十   日
                                                      K

司法院資訊處製作；財團法人民間司法改革基金會備份。
